臺灣臺中地方法院刑事判決
110年度原交易字第9號
公  訴  人  臺灣臺中地方檢察署檢察官
被      告  古慶華



指定辯護人  本院公設辯護人蔡育萍  
上列被告因過失傷害案件，經檢察官提起公訴（109年度偵字第1
0430號、109年度偵字第17435號），本院判決如下：
    主    文
古慶華犯過失傷害致人重傷罪，處有期徒期肆月，如易科罰金，
以新臺幣壹仟元折算壹日。
    犯罪事實
一、古慶華於民國108年9月30日下午，駕駛車牌號碼000-0000號
    自用小貨車搭載助手胡華安，沿臺中市后里區后神路外側快
    車道由北往南方向直行，於同日13時5分許行經臺中市后里
    區后神路與甲后路2段721巷(起訴書誤載為271巷)之交岔路
    口時，本應注意車前狀況，隨時採取必要之安全措施，而依
    當時天候晴、日間自然光線、柏油路面、乾燥無缺陷、無障
    礙物、視距良好等情狀，並無不能注意之情事，竟疏未注意
    及此即貿然直行，適施陳秋蘭騎乘車牌號碼000-000號普通
    重型機車，沿后神路由南往北方向行駛(起訴書誤載為由北
    往南方向行駛)至上開路口，亦未依規定兩段式左轉彎及禮
    讓對向直行車先行，兩車遂發生碰撞，致施陳秋蘭倒地，受
    有右側創傷性氣血胸、創傷性硬腦膜下出血、右側鎖骨暨肩
    胛骨閉鎖性骨折、右側顏面骨閉鎖性骨折、右側肋骨骨折、
    右眼外傷眼球破裂、右眼外傷視神經病變、右眼外傷眼外肌
    斷裂等傷勢，經轉送臺中榮民總醫院進行右眼眼球剜除手術
    後，右眼視力無光感，而受有一目視能毀敗之重傷害。古慶
    華於肇事後，於有偵查犯罪權限之承辦員警到場處理尚未知
    何人肇事時，即當場主動向員警自承肇事，自首而接受裁判
    。
二、案經施陳秋蘭委由詹志宏律師訴由臺中市政府警察局大甲分
    局報告臺灣臺中地方檢察署檢察官偵查起訴。 
    理    由
一、本判決所引用被告古慶華以外之人於審判外之陳述，檢察官
    、被告、辯護人於本院審理時均表示同意作為證據，本院審
    酌上開證據資料製作時之情況，尚無違法不當及證明力明顯
    過低之瑕疵，亦認為以之作為證據應屬適當，依刑事訴訟法
    第159條之5規定，均有證據能力。其餘認定本案犯罪事實之
    非供述證據，查無違反法定程序取得之情，依刑事訴訟法第
    158條之4規定反面解釋，亦具證據能力。
二、認定犯罪事實所憑之理由及證據
㈠、上開犯罪事實，業據被告坦承不諱(見偵10430號卷第24頁，
    本院卷第251頁)，並經證人即告訴人施陳秋蘭於警詢、偵查
    時（見偵10430號卷第29至31頁、第133頁）、證人王斌於警
    詢及偵查時(見偵10430號卷第36頁、第135至136頁)、證人
    即被告搭載之乘客胡華安於警詢時證述(見偵10430號卷第17
    2至174頁)在卷，復有他卷所附之光田綜合醫院大甲分院108
    年11月11日診斷證明書(第13頁)，偵10430號卷所附之大甲
    分局后里交通小隊職務報告(第19頁、第165頁)、臺中榮民
    總醫院部109年3月6日及108年12月31日診斷證明書(第39至4
    1頁)、道路交通事故調查報告表㈠及㈡(第47至49頁)、現場及
    車損照片照片66張(第69至107頁)、證號查詢汽車駕駛人資
    料(第115頁)、車牌號碼000-0000號自用小貨車車籍查詢資
    料(第117頁)、王斌繪製之告訴人行駛路線圖(第139頁)、道
    路交通事故現場圖2張(第167至169頁）在卷可稽，足徵被告
    之自白應與事實相符，可以採信。
㈡、按汽車駕駛時，駕駛人應注意車前狀況，並隨時採取必要之
    安全措施，道路交通安全規則第94條第3項定有明文，被告
    領有普通貨車駕駛執照（見偵10430號卷第115頁），對於上
    開規定自當知悉並予以遵守，且案發當時天候晴、日間自然
    光線、市區道路柏油路面、乾燥無缺陷、無障礙物、視距良
    好等情，有前揭道路交通事故調查報告表㈠附卷可佐，足認
    被告並無不能注意之情形，詎被告於前述時、地駕駛自用小
    貨車行經上述設有行車管制號誌交岔路口時，竟未充分注意
    車前狀況，致與告訴人所騎乘之普通重型機車發生撞擊，被
    告顯有違反上揭規定之過失。又本件交通事故經送請逢甲大
    學鑑定後，認定被告行經設有行車管制號誌交岔路口，未注
    意車前狀況適採安全措施，認係亦為本件事故之肇事次因，
    有逢甲大學111年5月12日逢建字第1110009970號函檢附之行
    車事故鑑定報告書1份在卷可佐（見本院卷第149至211頁）
    ，益徵被告就本件交通事故之發生，確有過失責任無疑。
㈢、按刑法第10條第4項所列重傷害，其第1款規定「毀敗或嚴重
    減損一目或二目之視能」，所稱「毀敗」，係指一目或二目
    之視能，因傷害之結果完全喪失其效用者而言；所稱「嚴重
    減損」，則指一目或二目之視能雖未達完全喪失其效用程度
    ，但已有嚴重減損之情形，是否嚴重減損並不以驗斷時之狀
    況如何為標準，如經過相當之診治，仍不能回復原狀而嚴重
    減損其視能，即不能謂非該款所定之重傷害。(最高法院106
    年度台上字第937號判決意旨參照)經查，告訴人因本案車禍
    事故，右側創傷性氣血胸、創傷性硬腦膜下出血、右側鎖骨
    暨肩胛骨閉鎖性骨折、右側顏面骨閉鎖性骨折、右側肋骨骨
    折、右眼外傷眼球破裂、右眼外傷視神經病變、右眼外傷眼
    外肌斷裂等傷害，有前揭臺中榮民總醫院診斷證明書2份在
    卷可證。另經本院向臺中榮民總醫院函查告訴人所受傷勢是
    否有回復之可能及回復的程度，若無法完全回復，減損之程
    度為何等情，經臺中榮民總醫院回函稱：「病人因車禍造成
    右眼眼球破裂及視神經斷裂，接受右眼眼球剜除手術，右眼
    視力無光感，已無恢復可能」等語，此有臺中榮民總醫院11
    1年5月27日中榮醫企字第1114201856號函1份附卷可稽（見
    本院卷第231頁），是告訴人於本案案發經治療後，已接受
    右眼眼球剜除手術，右眼視力無光感，已無恢復可能，足證
    其右眼所受之傷勢，已達刑法第10條第4項第1款所稱毀敗一
    目視能之重傷害程度，且被告之過失行為與告訴人所受重傷
    害結果間，具有因果關係。
㈣、綜上所述，本案事證明確，被告前揭犯行洵堪認定，應依法
    論科。
三、論罪科刑
㈠、核被告所為，係犯刑法第284條後段之過失傷害致人重傷罪。
    被告於肇事後，報案人或勤指中心轉來資料未報明肇事人姓
    名，處理人員前往事故現場處理時，被告在場，並當場承認
    為肇事人等情，此有臺中市政府警察局道路交通事故肇事人
    自首情形紀錄表1份附卷可佐（見偵10430號卷第63頁），是
    警察接獲報案並至現場處理時，顯然尚不知何人為肇事者，
    甚為灼然，則被告已合於刑法第62條前段之自首要件，依法
    減輕其刑。
㈡、爰審酌被告行經設有行車管制號誌交岔路口，竟疏未注意車
    前狀況，肇致本件事故發生，已屬可責，其坦承過失致重傷
    之犯行，態度尚可，及告訴人除領取強制汽車責任險給付之
    保險金新臺幣70萬元外(見本院卷第266頁)，被告迄今尚未
    與告訴人達成和解，使告訴人及其家屬之傷痛仍然存在、被
    告之過失情節與程度、告訴人為肇事主因暨所受之傷勢，兼
    衡其自述之智識程度、家庭生活經濟狀況等一切情事(見本
    院卷第266頁)，量處如主文所示之刑，並諭知易科罰金之折
    算標準，以資懲儆。
四、不另為無罪諭知部分
　　公訴意旨雖認告訴人因本案車禍，尚受有左眼視神經萎縮及
    絕對青光眼之傷害等語。惟臺中榮民總醫院函覆為：左眼已
    為視神經萎縮，左眼視力無光感，非因108年9月30日車禍造
    成等語，此有前開臺中榮民總醫院函覆在卷可證（見本院卷
    第231頁），且告訴人亦於本院審理時自承：在車禍之前，
    左眼就因為跌倒導致看不到等語(見本院卷第252頁)，自無
    從僅憑告訴人所提出之前開臺中榮民總醫院診斷證明書，遽
    認此部分傷害為被告過失行為所造成。惟此部分與前揭認有
    罪部分為單純一罪關係，爰不另為無罪之諭知。
據上論斷，應依刑事訴訟法第299條第1項前段，判決如主文。
本案經檢察官郭景銘提起公訴，檢察官李濂、何建寬到庭執行職
務。
中　　華　　民　　國　　111 　年　　8 　　月  　25 　日
                  刑事第十五庭  法  官  張雅涵
以上正本證明與原本無異。
如不服本判決應於收受判決後20日內向本院提出上訴書狀，並應
敘述具體理由；其未敘述上訴理由者，應於上訴期間屆滿後20日
內向本院補提理由書（均須按他造當事人之人數附繕本）「切勿
逕送上級法院」。
告訴人或被害人如不服判決，應備理由具狀向檢察官請求上訴，
上訴期間之計算，以檢察官收受判決正本之日起算。
                                書記官  曾惠雅
中　　華　　民　　國　　111 　年　　8 　　月　  26 　日
附錄本案論罪科刑法條
中華民國刑法第284條
因過失傷害人者，處1年以下有期徒刑、拘役或10萬元以下罰金
；致重傷者，處3年以下有期徒刑、拘役或30萬元以下罰金。